臺中高等行政法院判決
　　　　　　　　　　　　　　　　　　 96年度簡字第00286號
原　　　告　運捷通信有限公司
代　表　人　甲○○
訴訟代理人　戊○○
　　　　　　丁○○
被　　　告　財政部臺灣省中區國稅局
代　表　人　乙○○
訴訟代理人　丙○○
上列當事人間因扣抵稅額事件，原告不服財政部中華民國96年1
月26日台財訴字第09513027070號訴願決定（案號：第00000000
號），提起行政訴訟，本院判決如下︰
　　主  文
原告之訴駁回。
訴訟費用由原告負擔。
　　事  實
原告民國（下同）93年度股東可扣抵稅額帳戶變動明細申報，原
列報期初餘額新台幣（下同）11,999元，分配股利總額或盈餘總
額所含之可扣抵稅額25,319元，嗣被告所屬民權稽徵所查獲原告
90年度超額分配股東可扣抵稅額，並核定減少90年度期末餘額，
而91及92年度期初及期末股東可扣抵稅額餘額亦因而變更，致93
年度期初餘額應為788元，重行核算分配股利總額或盈餘總額所
含之可扣抵稅額15,320元，惟原告列報25,319元，超額分配股東
可扣抵稅額9,999元，核定應補稅額9,999元。原告不服，申經復
查結果，追減應補稅額11元，變更核定應補稅額9,988元。原告
仍表不服，提起訴願亦遭駁回，遂提起本件行政訴訟。茲將兩造
訴辯意旨陳述於下：
一、原告起訴意旨略以：關於93年所核定之超額分配股東可扣抵
    稅額，係因90年度期初金額誤記，以致當年度超額分配股東
    可扣抵稅額，已依所得稅法第114條之2第1項規定補稅並受
    有1倍之處罰，惟被告同時變更核定減少90年度期末股東可
    扣抵稅額，91年度期初金額相對減少，同時影響92年及93年
    期初金額減少，導致93年度亦有超額分配之情形；被告核定
    90年度應補繳之股東可扣抵稅額10,026元，同時處以1倍罰
    鍰10,000元，已符合所得稅法第114條之2第1項之規定，惟
    又變更核定90年度期末餘額，等同於額外多補1倍之稅額，
    於所得稅法第114條之2第1項規定（補稅加1倍罰款）不合，
    此亦為93年度超額分配股東可扣抵稅額之主因，因求為判決
    訴願決定及原處分均撤銷等語。
二、被告答辯意旨略以：
    (一)按「營利事業自87年度起設置之當年度股東可扣抵稅額帳
      戶之期初餘額為零‧‧‧其以後年度股東可扣抵稅額帳戶
      期初餘額，應等於其上年度期末餘額。」、「營利事業左
      列各款金額，應計入當年度股東可扣抵稅額帳戶餘額：一
      、繳納屬87年度或以後年度中華民國營利事業所得稅結算
      申報應納稅額、經稽徵機關調查核定增加之稅額及未分配
      盈餘加徵之稅額‧‧‧營利事業有前項各款情形者，其計
      入當年度股東可扣抵稅額帳戶之日期如左：一、前項第1
      款規定之情形，以現金繳納者為繳納稅款日。」、「營利
      事業分配屬87年度或以後年度之盈餘時，應以股利或盈餘
      之分配日，其股東可扣抵稅額帳戶餘額，占其帳載累積未
      分配盈餘帳戶餘額之比率，作為稅額扣抵比率，按各股東
      或社員獲配股利淨額或盈餘淨額計算其可扣抵之稅額，併
      同股利或盈餘分配‧‧‧第1項規定之稅額扣抵比率，以
      四捨五入計算至小數點以下第4位為止；股東或社員可扣
      抵稅額尾數不滿1元者，按四捨五入計算。」為所得稅法
      第66條之2第2項、第66條之3第1項第1款、第2項第1款前
      段及第66條之6所明定。
    (二)原告93年度股東可扣抵稅額帳戶變動明細申報，列報期初
      餘額11,999元，分配股利總額或盈餘總額所含之可扣抵稅
      額25,319元，嗣被告所屬民權稽徵所查獲原告90年度超額
      分配股東可扣抵稅額，並核定減少期末餘額，另通報就原
      告91至93年度股東可扣抵稅額帳戶變動明細申報辦理重核
      ，原查乃依92年度重核後之期末餘額變更核定93年度期初
      餘額788元，重行核算分配股利總額或盈餘總額所含之可
      扣抵稅額15,320元，惟原告列報25,319元，超額分配股東
      可扣抵稅額9,999元，應補稅額9,999元。原告復查主張90
      年度股東可扣抵稅額帳戶誤記，致超額分配確有疏忽，惟
      93年度仍應補稅實不合理云云，經被告復查決定以，查原
      告90年度股東可扣抵稅額帳戶變動明細申報，虛增期初餘
      額11,254元，經被告所屬民權稽徵所核定超額分配股東可
      扣抵稅額10,026元，變更核定期末餘額7,444元並通報原
      查就原告91至93年度股東可扣抵稅額帳戶變動明細申報辦
      理重核。次查，原告91及92年度股東可扣抵稅額帳戶變動
      明細申報，依通報資料分別重行核定超額分配股東可扣抵
      稅額6,053元及10,027元，期末餘額變更核定10,000元及7
      88元。又原告93年度股東可扣抵稅額帳戶期初餘額，依所
      得稅法第66條之2第2項規定，應等於92年度重核後期末餘
      額788元，準此，原告93年度股東可扣抵稅額帳戶變動明
      細申報，原列報期初餘額11,999元，變更核定788元，加
      計繳納92年度結算申報之自繳稅額16,415元，合計截至分
      配日（93年12月1日）止股東可扣抵稅額帳戶餘額17,203
      元，占帳載累積未分配盈餘帳戶餘額110,225元之比率為1
      5.61﹪，重行核算分配股利總額或盈餘總額所含之可扣抵
      稅額15,331元，惟原告列報已分配之可扣抵稅額25,319元
      ，核有超額分配股東可扣抵稅額9,988元，原核定應補稅
      額9,999元復查後予以追減11元，變更核定9,988元。原告
      仍表不服，提起訴願，訴經財政部訴願決定持與被告相同
      之論見予以駁回。
    (三)原告訴訟意旨略謂原告仍執前詞主張其90年度股東可扣抵
      稅額帳戶期初金額誤記，致超額分配股東可扣抵稅額，被
      告已依法補稅處罰，不應再影響以後年度之分配，請撤銷
      93年度補繳稅額云云。
    (四)查原告90年度股東可扣抵稅額帳戶變動明細申報，虛增期
      初餘額11,254元，經被告所屬民權稽徵所核定超額分配股
      東可扣抵稅額10,026元，並移由被告處罰鍰10,000元，另
      變更核定期末餘額7,444元通報原查就原告91至93年度股
      東可扣抵稅額帳戶變動明細申報辦理重核。次查，原告93
      年度股東可扣抵稅額帳戶期初餘額原列報11,999元，惟依
      所得稅法第66條之2第2項規定，股東可扣抵稅額帳戶本年
      度期初餘額，應等於其上年度期末餘額，準此，原告93年
      度股東可扣抵稅額帳戶期初餘額應等於92年度重核後期末
      餘額788元，經再加計原告繳納92年度結算申報之自繳稅
      額16,415元，合計截至分配日（93年12月1日）止股東可
      扣抵稅額帳戶餘額17,203元，占帳載累積未分配盈餘帳戶
      餘額110, 225元之比率為15.61﹪，重行核算分配股利總
      額或盈餘總額所含之可扣抵稅額15,331元，惟原告93年度
      列報已分配之可扣抵稅額25,319元，經核仍有超額分配股
      東可扣抵稅額9,988元，應依法補徵，原告主張，容有誤
      解，因求為判決駁回原告之訴。
    理  由
一、按「營利事業自87年度起設置之當年度股東可扣抵稅額帳戶
    之期初餘額為零‧‧‧其以後年度股東可扣抵稅額帳戶期初
    餘額，應等於其上年度期末餘額。」、「營利事業左列各款
    金額，應計入當年度股東可扣抵稅額帳戶餘額：一、繳納屬
    87年度或以後年度中華民國營利事業所得稅結算申報應納稅
    額、經稽徵機關調查核定增加之稅額及未分配盈餘加徵之稅
    額‧‧‧營利事業有前項各款情形者，其計入當年度股東可
    扣抵稅額帳戶之日期如左：一、前項第1款規定之情形，以
    現金繳納者為繳納稅款日。」、「營利事業分配屬87年度或
    以後年度之盈餘時，應以股利或盈餘之分配日，其股東可扣
    抵稅額帳戶餘額，占其帳載累積未分配盈餘帳戶餘額之比率
    ，作為稅額扣抵比率，按各股東或社員獲配股利淨額或盈餘
    淨額計算其可扣抵之稅額，併同股利或盈餘分配‧‧‧第1
    項規定之稅額扣抵比率，以四捨五入計算至小數點以下第4
    位為止；股東或社員可扣抵稅額尾數不滿1元者，按四捨五
    入計算。」分別為所得稅法第66條之2第2項、第66條之3第1
    項第1款、第2項第1款前段、第66條之6所明定。
二、本件原告93年度股東可扣抵稅額帳戶變動明細申報，原列報
    期初餘額11,999元，分配股利總額或盈餘總額所含之可扣抵
    稅額25,319元，嗣被告所屬民權稽徵所查獲原告90年度超額
    分配股東可扣抵稅額，並核定減少90年度期末餘額，另通報
    就原告91至93年度股東可扣抵稅額帳戶變動明細申報辦理重
    核，初查乃依92年度重核後之期末餘額變更核定93年度期初
    餘額788元，重行核算分配股利總額或盈餘總額所含之可扣
    抵稅額15,320元，惟原告列報25,319元，超額分配股東可扣
    抵稅額9,999元，核定應補稅額9,999元。原告不服申請復查
    ，主張90年度股東可扣抵稅額帳戶誤記，致超額分配確有疏
    忽且已受罰，惟93年度仍應補稅實不合理，經被告復查決定
    以，原告90年度股東可扣抵稅額帳戶變動明細申報，虛增期
    初餘額11,254元，經被告所屬民權稽徵所核定超額分配股東
    可扣抵稅額10,026元，變更核定90年度期末餘額7,444元，
    並通報原查就原告91至93年度股東可扣抵稅額帳戶變動明細
    申報辦理重核。而原告91及92年度股東可扣抵稅額帳戶變動
    明細申報，依通報資料重行核定超額分配股東可扣抵稅額6,
    053元及10,027元，期末餘額變更核定10,000元及788元。原
    告93年度股東可扣抵稅額帳戶期初餘額，依所得稅法第66條
    之2第2項規定，應等於92年度重核後期末餘額788元，準此
    ，原告93年度股東可扣抵稅額帳戶變動明細申報，原列報93
    年度期初餘額11,999元，變更核定788元，加計繳納92年度
    結算申報之自繳稅額16,415元，合計截至分配日（93年12月
    1日）止股東可扣抵稅額帳戶餘額17,203元，占帳載累積未
    分配盈餘帳戶餘額110,225元之比率為15.61﹪，重行核算分
    配股利總額或盈餘總額所含之可扣抵稅額15,331元，惟原告
    列報已分配之可扣抵稅額25,319元，核有超額分配股東可扣
    抵稅額9,988元，較初查核定應補稅額9,999元，計追減11元
    ，變更核定應補額9,888元。揆諸上開規定，原處分（復查
    決定），並無違誤。
三、原告起訴主張：93年所核定之超額分配股東可扣抵稅額，係
    因90年度期初金額誤記，以致當年度超額分配股東可扣抵稅
    額，已依所得稅法第114條之2第1項規定補稅並受有1倍之處
    罰，被告同時變更核定減少90年度期末股東可扣抵稅額，91
    年度期初金額相對減少，同時影響92年及93年期初金額減少
    ，導致93年度亦有超額分配之情形；被告核定90年度應補繳
    之股東可扣抵稅額10,026元，同時處以1倍罰鍰10,000元，
    已符合所得稅法第114條之2第1項之規定，惟又變更核定90
    年度期末餘額，等同於額外多補1倍之稅額，於所得稅法第1
    14條之2第1項規定（補稅加1倍罰款）不合云云，然查：
    (一)原告90年度股東可扣抵稅額帳戶變動明細申報，虛增期初
      餘額11,254元，經被告所屬民權稽徵所核定超額分配股東
      可扣抵稅額10,026元，經處罰鍰10,000元，另變更核定90
      年度期末餘額為7,444元，並通報就原告91至93年度股東
      可扣抵稅額帳戶變動明細申報辦理重核等情，為兩造所不
      爭執，並有93年度營利事業所得稅結算申報核定通知書、
      93年度股東可扣抵稅額帳戶變動明細申報表核定通知書、
      91年至93年度股東可扣抵稅額帳戶比較明細表附於原處分
      卷及本院卷可稽（見原處分卷第19頁至第27頁、本院卷第
      7頁及第8頁）。
    (二)原告93年度股東可扣抵稅額帳戶原列報期初餘額11,999元
      ，惟依所得稅法第66條之2第2項規定，股東可扣抵稅額帳
      戶本年度期初餘額，應等於其上年度期末餘額，原告93年
      度股東可扣抵稅額帳戶期初餘額應等於92年度重核後期末
      餘額788元，經再加計原告繳納92年度結算申報之自繳稅
      額16,415元，合計截至分配日（93年12月1日）止股東可
      扣抵稅額帳戶餘額為17,203元，占帳載累積未分配盈餘帳
      戶餘額110,225元之比率為15.61﹪，重行核算分配股利總
      額或盈餘總額所含之可扣抵稅額15,331元，惟原告93年度
      列報已分配之可扣抵稅額25,319元，仍有超額分配股東可
      扣抵稅額9,988元，被告予以補徵，揆諸上揭規定，並無
      違誤，亦無原告所稱重複課稅之情事。原告之主張，容有
      誤會。
四、綜上所述，原告所訴並非可採，本件原處分（復查決定）並
    無違誤，訴願決定予以維持，亦無不合，原告訴請撤銷，為
    無理由應予駁回。又本件為簡易訴訟程序案件，爰不經言詞
    辯論，逕為判決。
據上論結，本件原告之訴為無理由，依行政訴訟法第233條第1項
、第236條、第195條第1項後段、第98條第3項前段，判決如主文
。
中　　華　　民　　國　　96　　年　　4　　月　　27 　　日
                          第三庭法  官　莊　金　昌
以上正本證明與原本無異。
如不服本判決，應於判決送達後20日內，以本訴訟事件所涉及之
法律見解具有原則性者，始得向本院提出上訴狀並表明上訴理由
，經最高行政法院許可，否則不得上訴；如於本判決宣示後送達
前提起上訴者，應於判決送達後20日內補提上訴理由書（均應依
對造人數提出繕本）。
提起上訴應預繳送達用雙掛號郵票390元（34元及5元郵票各10份
)。
中    華    民    國    96    年    4    月    30     日
　　　　　　　　　　　　        書記官　凌  雲  霄
